【裁判字號】    98,抗,42
【裁判日期】    981030
【裁判案由】    撤銷假扣押
【裁判全文】
臺灣高等法院花蓮分院民事裁定            98年度抗字第42號
抗  告  人  黃誌瀚（原名黃錦宏.
抗告人因與相對人甲○○間撤銷假扣押事件，不服臺灣花蓮地方
法院中華民國98年7月27日98年度全聲字第29號所為裁定，提起
抗告，本院裁定如下：
    主  文
原裁定廢棄。
相對人於原審之聲請駁回。
第一審及第二審聲請程序費用由相對人負擔。
    理  由
一、相對人與抗告人間因假扣押事件，抗告人前向臺灣花蓮地方
    法院以97年度裁全字第763號聲請假扣押經裁定准許在案，
    相對人嗣以兩造間本案之民事訴訟業經原審法院判決抗告人
    敗訴確定，假扣押之原因消滅，爰聲請撤銷上開假扣押裁定
    等語。原審法院審酌相對人業已提出原審法院97年度訴字第
    374號民事判決及確定證明書，並依職權調閱97年度裁全字
    第763號、97年度執全字第366號等卷宗查核無訛，爰裁定准
    許撤銷上開假扣押裁定。
二、抗告意旨略以：抗告人於原審所提之97年度訴字第374號事
    件雖然敗訴，但針對系爭標的即花蓮市○○路23號6樓之3房
    屋已另外於原審提起98年度訴字第199號塗銷所有權移轉登
    記事件，由原審法院審理中，因系爭房屋所有權歸屬仍待釐
    清，相對人有脫產之虞，為確保抗告人權益，爰提起抗告，
    請求撤銷原裁定等語。
三、經查：
  1.按假扣押之原因消滅、債權人受本案敗訴判決確定或其他命
    假扣押之情事變更者，債務人得聲請撤銷假扣押裁定，民事
    訴訟法第530條第1項定有明文。所謂受本案敗訴判決確定，
    係指債權人依假扣押所欲保全強制執行之請求，經本案之實
    體確定判決確認其不存在或不得行使者而言。苟該請求未經
    實體確定判決確認為不存在或不得行使，且債權人又非不得
    另行起訴請求，即無容債務人據此為由，聲請撤銷假扣押裁
    定之餘地（最高法院95年台抗字第389號裁定意旨參照）。
  2.抗告人於原審聲請假扣押之原因事實略為：兩造原為男女朋
    友，95年起相對人不斷游說要抗告人暫將名下2筆不動產（
    即花蓮市○○段451地號土地，權利範圍10萬分之2584、其
    上同段第1468號建物即門牌號碼花蓮市○○路23號6樓之3房
    屋，以下簡稱系爭不動產）移轉至相對人名下，藉以增加相
    對人名下資產，以利相對人向銀行借貸，嗣貸款完成，再將
    系爭不動產登記回抗告人名下，抗告人不疑有他，即將權狀
    及相關文件交付相對人，相對人即陸續以假買賣方式過戶，
    嗣後抗告人再再詢問相對人貸款事宜如何，相對人即百般推
    諉，抗告人嗣後多次要求將系爭不動產移轉回來，相對人則
    加以拒絕，抗告人始知受騙等情，業經本院調閱原審法院上
    開假扣押案卷查核無訛。抗告人於原審雖提起97年度訴字第
    374號塗銷房屋所有權移轉登記等事件，其主張之原因事實
    與上開假扣押之原因事實相同，但抗告人主張之訴訟標的為
    民法第92條第1項前段及第114條第1項之規定，經原審法院
    審理結果認為尚無法證明抗告人被詐欺而判決其敗訴，有上
    開97年度訴字第374號民事判決及確定證明書在卷可按。惟
    抗告人敗訴後，另於原審提起98年度訴字第199號塗銷房屋
    所有權移轉登記訴訟，其主張之原因事實雖仍與上開假扣押
    之原因事實相同，但訴訟標的為民法第87條第1項前段及第
    767條中段，現仍由原審法院審理中尚未裁判，有本院依職
    權調閱之原審法院98年度訴字第199號卷宗及起訴狀、言詞
    辯論筆錄各1份可按。是以抗告人先後提起之97年度訴字第
    374號、98年度訴字第199號民事事件訴訟標的既不相同，且
    前開民事確定判決亦未就兩造間有無民法第87條之情形為審
    酌，抗告人自非不得另行起訴，則抗告人嗣後提起之98年度
    訴字第199號訴訟仍屬「假扣押之本案訴訟」，則相對人以
    假扣押之原因消滅為由，聲請撤銷假扣押，即非有理，原審
    未詳予斟酌，而為撤銷上開假扣押之裁定，即有未洽，抗告
    意旨，指摘原裁定不當，求予廢棄，為有理由，爰廢棄原裁
    定並自為裁定如主文。
四、據上論結，本件抗告為有理由，依第492條、第95條、第78
    條，裁定如主文。
中    華    民    國    98    年    10    月    30   日
                  民事庭審判長法  官  何方興
                              法  官  賴淳良
                              法  官  林碧玲
以上正本係照原本作成。
本件不得抗告。
中    華    民    國    98    年    10    月    30    日
                              書記官  李閔華


司法院資訊處製作；財團法人民間司法改革基金會備份。
